【裁判字號】    99,審易,4053
【裁判日期】    991015
【裁判案由】    詐欺
【裁判全文】
臺灣高雄地方法院刑事判決            99年度審易字第4053號
公  訴  人  臺灣高雄地方法院檢察署檢察官
被      告  丙○○
            丁○○
上列被告因詐欺案件，經檢察官提起公訴（99年度偵字第15030
號、99年度偵字第19172號），被告就被訴事實為有罪陳述，經
本院告知簡式審判程序意旨，並聽取公訴人及被告之意見後，裁
定由受命法官獨任進行簡式審判程序審理，判決如下：
    主  文
丙○○幫助犯詐欺取財罪，處有期徒刑貳月，如易科罰金，以新
臺幣壹仟元折算壹日。
丁○○幫助犯詐欺取財罪，處有期徒刑參月，如易科罰金，以新
臺幣壹仟元折算壹日。
    事  實
一、丙○○、丁○○均明知他人取得第三人之金融存款帳戶使用
    ，係為掩飾渠等不法行徑，避免有偵查犯罪權限之執法人員
    循線查緝，且在客觀上亦可預見一般取得他人帳戶使用之行
    徑，常與財產犯罪所需有密切之關聯，然竟不顧他人可能遭
    受財產上損害之危險，仍分別基於縱有人持其所有之帳戶作
    為詐欺之犯罪工具，亦不違背其本意之幫助詐欺取財之不確
    定故意，而為下列行為：
(一)、丙○○於民國98年11月18日，見報載刊登外勤人員及工作伙
    伴之徵才廣告後，遂以0000000000號撥打台灣大哥大股份有
    限公司之門號0000000000號與真實姓名年籍不詳之人聯繫，
    並約定於同日某時許至高雄市○○路與和平路交岔路口之統
    一超商股份有限公司（下稱統一超商）港新門市，分別將其
    於96年8 月9日 在元大商業銀行股份有限公司（原名復華銀
    行，下稱元大銀行）博愛分行開立、帳號為00000000000000
    號及於97年4 月8 日在臺灣土地銀行（下稱土銀）青年分行
    開立、帳號為000000000000號等帳戶之提款卡2 張，以宅急
    便方式寄至台中縣大里市○○路382 號交予真實姓名年籍不
    詳之人，並以電話告知上開帳戶提款卡密碼，容任該真實姓
    名年籍不詳之人及其所屬詐騙集團成員使用。嗣該真實姓名
    年籍不詳之人所屬之詐騙集團取得上開帳戶後，基於意圖為
    自己不法所有之犯意，分別為下列行為：(1)於98年11月19日
    15時許，以不詳號碼之電話聯絡乙○○，佯裝為其友人而向
    其借款3 萬元，乙○○因而陷於錯誤，並依該詐欺集團成員
    之指示，於同日15時40分許，於台北市○○區○○路一段
    160 號之7-11便利商店，以自動櫃員機跨行轉帳，自中國信
    託商業銀行（下稱國中信銀行）帳戶匯款新台幣3 萬元至丙○○上開元大銀行博愛分行帳戶。嗣該真實姓名年籍不詳之
    人再次來電借款，經乙○○委託友人代為處理後，方知受騙
    ，始報警循線查悉上情。(2)於98年11月23日10時許，以不詳
    門號之電話撥打0000000000號行動電話予戊○○，佯裝其大
    嫂謝婉蓉向其借款3 萬元，戊○○因而陷於錯誤，於同日10
    時18分許，於彰化縣大村鄉○○路○段315 號之全家便利超
    商，以自動櫃員機跨行轉帳，自第一銀行帳戶匯款3 萬元至
    丙○○上開土銀青年分行帳戶。嗣戊○○轉帳後，撥打電話
    向謝婉蓉確認有無收到款項，經謝婉蓉告知未向其借款，方
    知受騙，始報警循線查悉上情。
(二)、丁○○於98年11月23日前某日，在不詳地點，將不知情之簡
    怡菁於97年12月9 日在中華郵政股份有限公司鳥松仁美郵局
    （下稱鳥松仁美郵局）開立、帳號為0000000-0000000 號帳
    戶之存摺及提款卡（含密碼）交予真實姓名年籍均不詳之成
    年人。嗣該成年人所屬之詐騙集團取得上開帳戶後，於98年
    11月23日12時10分許，以不詳門號之電話再度撥打門號0000
    000000號之行動電話予戊○○，復佯裝其大嫂謝婉蓉再次向
    其借款10萬元，戊○○因而陷於錯誤，於同日13時24分許，
    至彰化縣花壇郵局臨櫃匯款10萬元至簡怡菁上開帳戶內。嗣
    戊○○轉帳後，撥打電話向謝婉蓉確認有無收到款項，經謝
    婉蓉告知未向其借款，方知受騙，始報警循線查悉上情。
二、案經高雄市政府警察局左營分局移送、戊○○訴由高雄縣政
    府警察局鳳山分局報告臺灣高雄地方法院檢察署檢察官偵查
    起訴。
    理  由
一、本件被告丙○○、丁○○所犯之罪，均為死刑、無期徒刑、
    最輕本刑為3 年以上有期徒刑以外之罪，其於準備程序中就
    被訴事實為有罪之陳述，經法官告知簡式審判程序之旨，並
    聽取公訴人及被告之意見後，本院認為適宜由受命法官獨任
    進行簡式審判程序，依刑事訴訟法第273 條之1 第1 項規定
    ，裁定由受命法官獨任進行審判程序。又簡式審判程序之證
    據調查，依刑事訴訟法第273 條之2 規定，不受同法第159
    條第1 項審判外陳述排除之限制，再被告對於卷內之各項證
    據亦不爭執證據能力（本院卷第36-38 頁），故卷內所列之
    各項證據，自得作為證據，先予敘明。
二、上開犯罪事實，業經被告丙○○、丁○○於本院審理中坦承
    不諱，核與證人乙○○、戊○○、簡怡菁於警詢之證述相符
    ，復有被告丙○○於元大銀行博愛分行開戶資料及客戶往來
    交易明細影本、土銀青年分行開戶資料及客戶往來明細查詢
    影本（參偵一卷第12至15頁、警卷第8至12頁）、證人簡怡
    菁於鳥松仁美郵局設立帳戶申請書及客戶歷史交易清單影本
    （參偵二卷第28至32頁）、中信銀行對帳單、台新銀行自動
    櫃員機交易明細表影本、郵政國內匯款執據影本（參偵一卷
    第11頁、警卷第4頁）、台灣大哥大通話明細單（參偵一卷
    第27頁）在卷可查，足認被告之自白與事實相符，足堪採信
    。從而，本件事證明確，被告犯行，應堪認定，應依法論科
    。
三、按刑法上之幫助犯，係對於犯罪與正犯有共同之認識，而以
    幫助之意思，對於正犯資以助力，而未參與實施犯罪之行為
    者而言（最高法院75年度台上字第1509號、84年度台上字第
    5998號、88年度台上字第1270號判決意旨參照）。是以，如
    未參與實施犯罪構成要件之行為，且係出於幫助之意思提供
    助力，即屬幫助犯，而非共同正犯。查本件被告丙○○、丁○○2 人提供其金融機構帳戶予他人使用，使他人得基於詐
    欺取財之犯意，向被害人施用詐術，致使被害人陷於錯誤而
    交付款項，以遂行詐欺取財之犯行，然被告2 人單純提供其
    金融機構帳戶予他人使用之行為，並不等同於向被害人施以
    詐術行為，此外，復無其他證據證明被告有參與詐欺取財犯
    行之構成要件行為，故被告2 人提供其金融機構帳戶予他人
    使用之行為，均係對於他人遂行詐欺取財之犯行資以助力。
    是核被告丙○○、丁○○所為，均係犯刑法第30條第1 項前
    段、第339 條第1 項詐欺取財罪之幫助犯。又被告2 人均係
    幫助犯，已如前述，爰均依刑法第30條第2 項規定，按正犯
    之刑減輕之。另被告丙○○以一幫助行為，同時交付上開元
    大銀行博愛分行及土銀青年分行帳戶提款卡，致2 被害人受
    騙上當，為同種想像競合犯，爰依刑法第55條規定從一重處
    斷。審酌被告2 人隨意將己身之帳戶交付予他人使用，幫助
    詐欺集團成員行騙財物，造成被害人之損失，並使國家追訴
    犯罪困難，危害社會交易秩序甚鉅，行為實有可議之處，惟
    念其均無前科紀錄，素行良好，有臺灣高等法院被告前案紀
    錄表各1 份在卷可稽，復於本院審理時坦承犯行、深表悔意
    、態度尚佳，及其犯罪動機、目的、手段、所生損害，暨檢
    察官之求刑等一切具體情狀，爰酌情分別量處如主文所示之
    刑，併均諭知其易科罰金之折算標準，以資懲儆。
據上論斷，應依刑事訴訟法第273之1第1項、第299條第1項前段
，刑法第339 條第1 項、第30條第1 項前段、第2 項、第55條、
第41條第1 項前段，刑法施行法第1 條之1 ，判決如主文。
本案經檢察官甲○○到庭執行職務。
中    華    民    國    99   年    10    月    15     日
                     刑事第十庭    法    官  張  震
以上正本證明與原本無異。
如不服本判決應於收受送達後10日內向本院提出上訴書狀，並應
敘述具體理由；如未敘述上訴理由者，應於上訴期間屆滿後20日
內向本院補提理由書（均須按他造當事人之人數附繕本）「切勿
逕送上級法院」。
中    華    民    國    99    年   10    月    15     日
                                   書 記 官  邱家銘
附錄本判決論罪科刑之法條 :
中華民國刑法第339條
意圖為自己或第三人不法之所有，以詐術使人將本人或第三人之
物交付者，處5年以下有期徒刑、拘役或科或併科1千元以下罰金
。
以前項方法得財產上不法之利益或使第三人得之者，亦同。
前二項之未遂犯罰之。

司法院資訊處製作；財團法人民間司法改革基金會備份。
